臺灣高雄地方法院交通事件裁定　　　　99年度交聲字第3067號
原處分機關　高雄市政府交通局
代　表　人　王國材
異　議　人
即受處分人　祥永貨櫃運輸股份有限公司
法定代理人　商催祥
上列異議人即受處分人因違反道路交通管理處罰條例案件，對於
高雄市交通局民國99年10月25日所為之裁決（高市交裁字第裁00
-000000000號），聲明異議，本院裁定如下：
    主  文
原處分撤銷。
    理  由
一、原處分意旨略以：異議人即受處分人祥永貨櫃運輸股份有限
    公司（下稱異議人）所有之車牌號碼X7-809號營業貨櫃曳引
    車，不依限期於民國99年1 月18日參加定期檢驗，經高雄市
    監理處掣單舉發後，依道路交通管理處罰條例第17條第1 項
    規定，裁處異議人罰鍰新臺幣（下同）1800元，並自裁決日
    即99年10月25日起註銷汽車牌照等語。
二、異議意旨略以：異議人於99年8 月31日變更登記前，法定代
    理人為程慧年，惟其法定代理權早被法院假處分禁止行使，
    嗣於99年8 月31日商催祥始基於臺灣高等法院高雄分院98年
    度上字第33號判決，完成法定代理人變更登記，然假處分期
    間車牌號碼X7-809號營業貨櫃曳引車仍為程慧年無權占有，
    故該車違規應歸責於程慧年，不應由異議人公司承擔，爰聲
    明異議，請求撤銷原處分等語。
三、按汽車不依限期參加定期檢驗或臨時檢驗者，處汽車所有人
    新臺幣900 元以上1800元以下罰鍰；逾期1 個月以上者並吊
    扣其牌照，至檢驗合格後發還，逾期6 個月以上者，註銷其
    牌照，道路交通管理處罰條例第17條第1 項定有明文。次按
    處理違反道路交通管理事件，有關文書送達之程序，依行政
    程序法之規定；對於機關、法人或非法人之團體為送達者，
    應向其代表人或管理人為之；對於機關、法人、非法人之團
    體之代表人或管理人為送達者，應向其機關所在地、事務所
    或營業所行之；股份有限公司之董事長對外代表公司，違反
    道路交通管理事件統一裁罰基準及處理細則第5 條、行政程
    序法第69第2 項、第73條第2 項、公司法第208 條第3 項前
    段亦有明文。復按違反道路交通管理事件行為人，未依規定
    自動繳納罰鍰，或未依規定到案聽候裁決，處罰機關應於舉
    發違反道路交通管理事件通知單送達2 個月內依基準表逕行
    裁決之，又受處罰人認為受舉發之違規行為應歸責他人者，
    應於舉發通知單應到案日期前，檢附相關證據及應歸責人相
    關證明文件，向處罰機關告知應歸責人，處罰機關應即另行
    通知應歸責人到案依法處理。逾期未依規定辦理者，仍依道
    本條例各該違反條款規定處罰，為違反道路交通管理事件統
    一裁罰基準及處理細則第44條第1 項、道路交通管理處罰條
    例第85條第1 項所明揭。綜觀上開條文意旨，可知舉發機關
    於填製完成舉發違反道路交通管理事件通知單（下稱舉發通
    知單）後，於受處分人係法人且係股份有限公司之情形，應
    向該股份有限公司之代表人即董事長送達，始為合法。倘舉
    發通知單未經合法送達受處分人，處罰機關即逕行裁決，已
    使受處分人失去自動繳納罰鍰、到案聽候裁決或依法陳報應
    歸責之他人等救濟機會，其裁決程序顯非適法。
四、經查：
  (一)異議人之登記董事長及代表人，於88年7 月19日起至99年8
    月30日止均為程慧年，99年8 月31日始變更登記為商催祥一
    情，有異議人公司之變更登記事項卡在卷可稽，惟期間商催
    祥因起訴請求程慧年將異議人之董事長登記由程慧年變更為
    商催祥（本院92年度重訴字第420 號民事訴訟案件），並於
    92 年6月11日向本院為假處分之聲請，嗣經本院於92年6 月
    25 日 以92年度裁全字第3413號民事裁定債權人（即商催祥
    ）供擔保後，禁止債務人（即程慧年）以異議人公司董事長
    之職權繼續為公司之經營行為，異議人公司之經營權與董事
    長之職權於本案（即本院92年度重訴字第420 號）判決確定
    前，暫由債權人（即商催祥）行使之。嗣經商催祥提供擔保
    聲請強制執行，本院遂於92年7 月4 日核發九十二雄院貴民
    正九十二執全字第一七三０號執行命令，命令程慧年不得以
    異議人公司董事長之職權繼續經營公司、將異議人公司之經
    營權與董事長之職權於本案判決確定前暫由商催祥行使，該
    執行命令除送達於訴訟當事人外，亦送達高雄市政府建設局
    及經濟部中部辦公室，並以同文號函文通知高雄市監理處辦
    理異議人公司名下車輛之查封登記。上開假處分之本案訴訟
    ，迨99年4 月21日經臺灣高等法院高雄分院以98年度上字第
    33號判決，而於99年5 月17日確定。期間高雄市監理處曾2
    度以95年8 月8 日高市監三字第0950018019號函、97年9 月
    17日以高市監三字第0970024232號函，詢問本院關於上開禁
    止程慧年行使董事長職權之假處分裁定是否仍有效，並請本
    院提供關於該公司經營權行使事件最新裁判，此有本院92年
    度重訴字第420 號民事判決、臺灣高等法院98年度上字第33
    號民事判決、本院公務電話紀錄附卷可按，並經本院調取92
    年度裁全字第3413號、92年度執全字第1730號全卷核閱屬實
    ，並影印卷內本院92年度裁全字第3413號民事裁定、92年度
    撤聲字第199 號民事裁定、臺灣高等法院高雄分院92年度抗
    字第637 號民事裁定、本院提存所函、民事強制執行聲請書
    、本院執行命令、本院民事執行處函（稿）、高雄市監理處
    函、臺灣高等法院高雄分院98年度上字第33號判決併卷為憑
    ，此部分事實自堪認定。
  (二)本件異議人公司違規之舉發違反道路交通事故通知單（下稱
    舉發通知單），係由高雄市監理處於99年3 月17日掣發，並
    於99年3 月19日送達，有舉發通知單及送達證書影本在卷可
    按（見本院99年度交聲字第3067號卷第15頁），可知高雄市
    監理處掣發並送達舉發通知單時，異議人公司之董事長職權
    ，業經本院以上開假處分裁定及執行命令停止而暫由商催祥
    行使，是當時該公司之代表人應為商催祥，且此董事長職權
    變更之情事，雖未經登記，然本院曾以上開假處分裁定通知
    高雄市監理處為查封登記，而高雄市監理處亦2 次函詢異議
    人公司董事長職權行使之最新情形，業如前述，堪認高雄市
    監理處於掣單舉發及送達舉發通知單時，均明知異議人公司
    之代表人應非登記之代表人「程慧年」，詎該舉發通知單之
    收受送達人，卻記載「祥永貨櫃運輸股份有限公司程慧年」
    ，足徵舉發機關並未依法向異議人之代表人為送達，揆諸上
    開規定及說明，該舉發通知單之送達即不合法。
  (三)本件舉發通知單既未經合法送達異議人，異議人於裁決前無
    從申訴、表示意見或申請歸責，亦無法到案聽候裁決或主動
    繳納罰款，於此情形下，裁決機關逕為處分，其處分自非適
    法，應予撤銷，由原處分機關另為適法之處理。至該車之違
    規是否源於程慧年之無權占用，致異議人應否就本件違規負
    行政罰責，亦應由原處分機關於另為適法處理時一併審酌，
    附此敘明。
五、據上論斷，依道路交通管理處罰條例第87條第2 項、道路交
    通事件處理辦法第19條前段，裁定如主文。
中    華    民    國   100    年    6     月     2    日
                  交通法庭  法  官  陳筱雯
以上正本證明與原本無異。
如不服本裁定，應於收受送達後5 日內向本院提出抗告狀。
中    華    民    國   100    年    6     月    2     日
                            書記官  陳建琪